臺灣臺中地方法院民事判決　　　　　　　96年度訴字第1391號
原　　　告　台中商業銀行股份有限公司
法定代理人　乙○○
訴訟代理人　陳昭全　　律師
被　　　告　甲○○
上列當事人間請求損害賠償等事件，於民國96年7月31日言詞辯
論終結，本院判決如下：
    主      文
被告應給付原告新臺幣壹佰捌拾玖萬參仟柒佰陸拾伍元，及自民
國九十六年七月十六日起至清償日止，按週年利率百分之五計算
之利息。
訴訟費用由被告負擔。
本判決於原告以新臺幣陸拾參萬元供擔保後，得假執行。
    事實及理由
一、程序事項之說明：
  (一)被告未於言詞辯論期日到場，核無民事訴訟法第386條各款
    所列情形，應依原告之聲請，由其一造辯論而為判決。
  (二)訴狀送達後，原告不得將原訴變更或追加他訴，但擴張或減
    縮應受判決事項之聲明者，不在此限，民事訴訟法第255條
    第1項第3款定有明文。本件原告於起訴時，賠償金額原係聲
    明請求被告應給付新臺幣（下同）2,220,765元，及其中1,8
    93,765元自起訴狀繕本送達翌日起至清償日止，按週年利率
    5%計算之利息，其中327,000元自民國94年3月29日起至清償
    日止，按週年利率5%計算之利息，嗣於訴狀送達後，變更此
    部分之聲明為請求被告應給付1,893,765元，及自起訴狀繕
    本送達翌日起至清償日止，按週年利率5%計算之利息，核其
    性質係為減縮應受判決事項之聲明，依前開規定，自屬適法
    。
二、兩造之主張：
  (一)原告起訴主張：被告於93年擔任訴外人長源汽車股份有限公
    司（下稱長源公司）台中營業所業務代表期間，因職務上之
    關係，收受並持有訴外人源達模具股份有限公司及永立營造
    有限公司簽發給長源公司如附表所示之支票3紙，由於該支
    票並非被告所有，被告本應將系爭支票繳回長源公司，詎被
    告竟盜刻長源公司之印章並蓋用於支票背面後，基於詐騙原
    告及個人不法所有意圖，於被告在原告大慶分行所設立之帳
    戶內委託原告代收兌現，使原告誤以為系爭支票係受款人本
    人兌領，乃代為提示兌現。嗣經長源公司發覺上情，以系爭
    支票均有指名抬頭並均禁止背書轉讓，故不得於被告在原告
    銀行所設立之帳戶內代收兌現為由，對原告提起損害賠償訴
    訟，經本院95年度簡上字第209號及台灣高等法院台中分院
    95 年度上易字第330號分別判決原告應給付長源公司新台幣
    （下同）300,000元、1,500,000元及其利息確定，原告並於
    判決確定後之96年5月3日交付面額1,893,765元之支票予長
    源公司，因被告之上述行為，已使原告受有損害。爰依民法
    第184條第1、2項侵權行為之法律關係及同法第179條不當得
    利之法律關係，請求被告賠償其損害等語。並聲明：
    1.被告應給付原告1,893,765元及自起訴狀繕本送達翌日即
      96年7月16日起至清償日止，按年息5%計算之利息。
    2.原告願供擔保，請准宣告假執行。
  (二)被告未於言詞辯論期日到場，亦未提出準備書狀作何聲明或
    陳述。
三、得心證之理由：
  (一)原告主張之事實，已據其提出與所述相符之支票影本3紙、
    本院95年度簡上字第209號民事判決、臺灣高等法院臺中分
    院95年度上易字第330號民事判決及其賠償訴外人長源公司
    之支票影本1紙等為證；而被告未於言詞辯論期日到場，亦
    未提出準備書狀為任何聲明或陳述，本院審酌原告提出之證
    據，經調查證據之結果，核與原告主張之事實相符，自堪信
    原告之主張為真實。
  (二)按因故意或過失，不法侵害他人之權利者，負損害賠償責任
    。違反保護他人之法律，致生損害於他人者，負賠償責任。
    民法第184第1項前段、第2項分別定有明文。本件被告因被
    告詐欺之侵權行為，而不法侵害原告之權利，揆諸前揭法律
    規定，被告即應負賠償責任。是原告基於侵權行為之法律關
    係，請求被告賠償其損害1,893,765元，即非無據。
  (三)又給付有確定期限者，債務人自期限屆滿時起，負遲延責任
    。給付無確定期限者，債務人於債權人得請求給付時，經其
    催告而未為給付，自受催告時起，負遲延責任。其經債權人
    起訴而送達訴狀，或依督促程序送達支付命令，或為其他相
    類之行為者，與催告有同一之效力。民法第229條第1項、第
    2 項定有明文。又遲延之債務，以支付金錢為標的者，債權
    人得請求依法定利率計算之遲延利息。但約定利率較高者，
    仍從其約定利率。應付利息之債務，其利率未經約定，亦無
    法律可據者，週年利率為百分之五，民法第233條第1項、第
    203條亦有明文。本件原告對被告之侵權行為債權，核屬無
    確定期限之給付，既經原告起訴而於96年7月15日經本院公
    示送達訴狀，有送達證書在卷可憑，被告迄未給付，當應負
    遲延責任。是原告請求自起訴狀繕本送達被告翌日即96年7
    月16日起，按週年利率5%計算之法定遲延利息，核無不合。
  (四)綜上所述，原告依侵權行為之法律關係，請求被告給付1,89
    3,765元，及自96年7月16日起至清償日止，按週年利率5%計
    算之利息，為有理由，應予准許。
  (五)原告陳明願供擔保，聲請宣告假執行，核無不合，爰酌定相
    當擔保金額准許之。
四、原告提起本訴，請求被告賠償其損害，係本於被告詐欺之同
    一事實，依侵權行為及不當得利之法律關係，併為請求被告
    賠償損害或返還不當得利，此種起訴之形態，係屬重疊的訴
    之合併；訴訟標的雖有數項，而僅有單一之聲明，法院應就
    原告所主張之數項標的逐一審判，如其中一項標的之請求為
    無理由時，仍須就他項標的之請求審判；若認其中一項請求
    為有理由，即可為原告勝訴之判決，就他項標的無須更為審
    判，法院如就數項標的同時判決，則為法所不許（最高法院
    90年度台上字第1610號、第1445號、71年度台上字第2388
    號判決可資參照）。是原告請求被告賠償損害，依侵權行為
    之請求既經本院為勝訴之判決，就原告另依不當得利之法律
    關係，所為同一內容之請求，本院即毋庸再予判決，附此敘
    明。
五、本件事證已臻明確，兩造其餘攻擊防禦方法及所舉證據，經
    審酌結果，與本件判決結論均無影響，爰不一一論述，附此
    敘明。
六、據上論結，本件原告之訴為有理由，依民事訴訟法第385條
    第1項前段、第78條、第390條第2項，判決如主文。
中　　華　　民　　國　　96　　年　　8 　　月　　14　　日
                  民事第三庭    法　官　林源森
以上正本係照原本作成。
如對本判決上訴，須於判決送達後20日內向本院提出上訴狀（須
附繕本）。
中　　華　　民　　國　　96　　年　　8 　　月　　14　　日
                                書記官
 附表：
┌──┬─────┬──────┬──────┬─────┐
│編號│發票人    │票面金額（新│發  票  日  │支票號碼  │
│    │          │台幣）      │            │          │
├──┼─────┼──────┼──────┼─────┤
│1   │源達模具股│300,000元   │93年9月5日  │DA0000000 │
│    │份有限公司│            │            │          │
├──┼─────┼──────┼──────┼─────┤
│2   │永立營造有│500,000元   │93年11月4日 │JP0000000 │
│    │限公司    │            │            │          │
├──┼─────┼──────┼──────┼─────┤
│3   │永立營造有│1,000,000元 │93年11月25日│JP0000000 │
│    │限公司    │            │            │          │
└──┴─────┴──────┴──────┴─────┘
